臺灣橋頭地方法院民事判決
111年度岡小字第130號
原      告  震旦電信股份有限公司

法定代理人  張凱傑  
訴訟代理人  王耿賢  
被      告  涂麗鶯  


上列當事人間請求返還保證金事件，本院於民國111年5月26日言
詞辯論終結，本院判決如下：
    主   文
被告應給付原告新臺幣100,000元，及自民國109年9月25日起至
清償日止，按年息5%計算之利息。
訴訟費用新臺幣1,000元由被告負擔。 
本判決得假執行。但被告如以新臺幣100,000元為原告預供擔保
後，得免為假執行。
    事實及理由
一、原告主張：
  ㈠聲明：被告應給付原告新臺幣（下同）100,000元及自民國10
    9年9月25日起至清償日止，按年息5%計算之利息。
  ㈡陳述：原告向被告承租高雄市○○區○○路000號店面（下稱系爭
    房屋），嗣兩造合意終止租約（下稱系爭租約），於109年9
    月24日點交返還系爭房屋時，兩造簽有房屋點交證明書（下
    稱點交證明書），約定被告退還原告押租金（下稱押租金）
    100,000元。然原告遲遲未收到上開押租金，經多次以存證
    信函請求被告返還押租金，亦未獲任何回應。爰起訴請求返
    還押租金及自被告簽署點交證明書翌日起，依年息百分之五
    計算之利息等語。
二、被告則以：
  ㈠聲明：原告之訴駁回。
  ㈡陳述：原告租約到期中途違約，被告並不同意解除契約，原
    告應賠償被告一個月之租金。另系爭房屋內，原告尚有隔間
    裝潢未拆除清運，地板亦髒污，致使系爭房屋無法出租長達
    7個月，另拆除清運費用應由原告負擔等語。
四、本院之判斷：
　㈠原告主張向被告承租系爭房屋，嗣原告因故無法繼續承租，
    而終止系爭租約，並於109年9月24日點交返還系爭房屋予被
    告，點交證明書載明被告應返還押租金，但被告遲遲未返還
    等事實，有系爭租約、房屋點交證明書、及存證信函在卷可
    稽（見雄院卷第13-27頁），堪信為真正。
　㈡按系爭租約第4條約定「保證金10萬元，租賃期間屆滿或終止
    ，承租人依系爭契約遷出交還房屋時，出租人應立即無息返
    還保證金」，有系爭租約在卷可稽（見雄院卷第13頁）。查
    兩造已簽署房屋點交證明書，且第六項載明取回保證金或匯
    款（雄院卷14頁），原告依系爭租約第4 條款約定請求被
    告返還押租金，自屬有據。 
　㈢被告雖抗辯系爭房屋內部隔間未拆除，因此拆除費、清運費
    應由押租金扣除等語，並以點交房屋證明書上之備註為證，
    惟查：
  ⒈按解釋當事人所立書據之真意，以當時之事實及其他一切證
    據資料為其判斷之標準，不能拘泥字面或截取書據中一二語
    ，任意推解致失真意（最高法院19年上字第28號判例意旨參
    照）；且「解釋意思表示，應探求當事人之真意，不得拘泥
    於所用之辭句，為民法第98條所規定，而所謂探求當事人之
    真意，如兩造就其真意有爭執時，應從該意思表示所根基之
    原因事實、經濟目的、一般社會之理性客觀認知、經驗法則
    及當事人所欲使該意思表示發生之法律效果而為探求，並將
    誠信原則涵攝在內，藉以檢視其解釋結果對兩造之權利義務
    是否符合公平正義」（最高法院96年台上字第286號判決意
    旨參照）。
  ⒉查系爭租約第5 條第4 項約定：「承租人對房屋內部原有隔
    間裝潢設備等，得視使用需要予以更改」。第8條第2項約定
    ：「租賃期間屆滿或終止，承租人應即遷出房屋，並以租賃
    期間屆滿或終止時的房屋狀況交還出租人」（見雄院卷13頁
    ）。本件原告確有於系爭房屋內隔間，業據原告於言詞辯論
    時陳述明確（見本院卷第25-26頁反面），惟被告將系爭房
    屋租予原告做為使用，應有同意原告就系爭房屋做必要之改
    裝及整修，故兩造於系爭契約第5 條第4 項即明訂原告得就
    系爭房屋裝潢隔間，得視使用需要予以更改之權利，則原告
    於系爭房屋內隔間，應認為屬系爭契約第5 條第4款所約定
    之事項。從而系爭租約業經終止，原告依系爭租約第8 條第
    2 項以現狀返還，自屬有據，是以，被告自不得要求原告另
    為拆除隔間裝潢，並以拆除隔間裝潢之必要費用扣抵押租金
    ，故被告之抗辯應屬無據，洵無足採。
　⒊至被告另辯稱，原告中途違約，應賠償一個月之租金等語，
    然並系爭租約並無原告所指條款，此部分所辯，並無理由。
    被告又稱系爭房屋裝潢、地板髒污，因而長達7個月無法出
    租等語，然依原告所提點交時之系爭房屋照片所示（本院卷
    35-37頁），系爭房屋僅須裝上燈具、清潔地板即可供作良
    好店面使用，佐以原告在系爭租約未到期之狀況下，中途解
    約，因係地段之商業價值並未達預期，故系爭房屋長達7個
    月無法出租，因係市場需求所致，被告此部分所辯，亦難認
    有理。
  ㈣綜上，系爭租約既已於109 年9 月24 日終止，原告主張依系
    爭租約第4 條第3 項約定，請求被告返還10萬元之押租金
　　，即自契約終止之翌日即109 年9 月25 日起至清償日止，
　　按週年利率5％計算之利息，即屬有據，應予准許。
五、綜上所述，原告請求被告給付押租金100,000元及自109年9
    月25日起至清償日止，按年息5%計算之利息，為有理由，應
    予准許。
六、本件事證已臻明確，兩造其餘攻擊防禦方法，於本判決結果
    不生影響，爰不一一論述，併此敘明。
七、假執行之宣告：依民事訴訟法第436條之20規定，就原告勝
    訴部分依職權宣告假執行，並依同法第436條之23準用第436
    條第2項，適用同法第392條第2項規定，依職權宣告被告如
    為原告預供擔保，得免為假執行。
八、訴訟費用負擔之依據：民事訴訟法第78條。本件訴訟費用額
    ，依後附計算書確定如主文所示金額。
中　　華　　民　　國　　111 　年　　6 　　月　　9 　　日
                  岡山簡易庭  法    官  林揚奇
以上正本係照原本作成。
民事訴訟法第436 條之24第2 項：對於本判決之上訴，非以違背
法令為理由，不得為之。
如對本判決上訴，須於判決送達後20日內向本院提出上訴狀，並
須表明原判決所違背之法令及其具體內容與依訴訟資料可認為原
判決有違背法令之具體事實之上訴理由（均須按他造當事人之人
數附繕本）。
中　　華　　民　　國　　111 　年　　6 　　月　　9 　　日
                              書 記 官  陳麗如

計   算   書：
項        目             金   額（新臺幣）      備    註
第一審裁判費             1,000元
合        計             1,000元
附錄：
一、民事訴訟法第436條之24第2項：
    對於小額程序之第一審裁判上訴或抗告，非以其違背法令為
    理由，不得為之。
二、民事訴訟法第436條之25：
    上訴狀內應記載上訴理由，表明下列各款事項：
    (一)原判決所違背之法令及其具體內容。
    (二)依訴訟資料可認為原判決有違背法令之具體事實。